臺灣板橋地方法院刑事判決　　　　　　　96年度易字第1277號
公　訴　人　臺灣板橋地方法院檢察署檢察官
被　　　告　甲○○
上列被告因詐欺案件，經檢察官提起公訴（96年度偵字第5474號
），本院判決如下：
    主  文
甲○○幫助意圖為自己不法之所有，以詐術使人將本人之物交付
，處拘役肆拾日，如易科罰金，以新臺幣壹仟元折算壹日。減為
拘役貳拾日，如易科罰金，以新臺幣壹仟元折算壹日。
    事  實
一、甲○○能預見將自己之金融帳戶提供予居住在大陸地區之不
    熟識之人使用，可能遭利用作為詐欺取財之工具，因貪圖手
    續費之利潤，及網路交易付款之便利性，竟仍不違背其本意
    ，而基於幫助詐欺之不確定故意，於民國95年10月31日，前
    往台北富邦銀行新莊分行申請開立帳號000000000000號網路
    銀行（e-banking） 無摺帳戶，旋將上開帳戶資料提供予居
    住在大陸地區、真實姓名年籍不詳、自稱「壽壽」之成年女
    子，且與「壽壽」約定，倘因「壽壽」指示他人匯款新臺幣
    進入上開帳戶，於甲○○抽取若干手續費後，餘款均歸「壽
    壽」所有；而「壽壽」亦提供其設於大陸地區之金融帳戶供
    甲○○使用，約定倘因甲○○指示他人匯款大陸地區人民幣
    進入該「壽壽」提供之帳戶，於「壽壽」抽取若干手續費後
    ，餘款均歸甲○○所有，彼此帳戶內之金錢則隨時結算扣抵
    。甲○○並容任「壽壽」將其提供之上開帳戶再提供予其他
    不詳之人使用，而於該不詳之人指示他人匯款新臺幣進入上
    開帳戶，於甲○○抽取若干手續費後，由「壽壽」折算為大
    陸地區人民幣匯付給該不詳之人，且逕從甲○○所有、匯至
    「壽壽」提供帳戶內之人民幣扣抵。嗣「壽壽」將甲○○提
    供之上開帳戶，提供予居住在大陸地區、真實姓名年籍不詳
    之成年人使用，而該不詳之人乃基於意圖為自己不法所有之
    犯意，於96年1 月間，透過電腦網路與乙○○聯繫，佯稱係
    成衣製造商，向乙○○兜售貨品，致乙○○陷於錯誤而答應
    訂購，並依該不詳之人之指示，於96年1 月15日8 時5 分許
    ，使用自動櫃員機轉匯新臺幣（下同）27,493元，至甲○○
    提供之上開帳戶，隨即由「壽壽」另行匯款大陸地區人民幣
    6,000 元至該不詳之人所指定之「金融@ 家」網路銀行、收
    款人「紀京凱」、帳號0000000000000000000 號帳戶，並逕
    從甲○○所有、匯至「壽壽」提供帳戶內之人民幣扣抵，以
    此手法，幫助該不詳之人實行詐欺取財犯行。嗣因乙○○於
    匯款後，遲未見貨品送達，且聯繫無著，察覺受騙，經報警
    處理，始循線查悉上情。
二、案經乙○○訴由臺北縣政府警察局中和分局報請臺灣板橋地
    方法院檢察署檢察官偵查起訴。
    理  由
一、證據能力部分：按被告以外之人於審判外之言詞或書面陳述
    ，除法律有規定者外，不得作為證據，刑事訴訟法第159 條
    第1 項固定有明文。惟被告以外之人於審判外之陳述，雖不
    符同法第159 條之1 至之4 之規定，而經當事人於審判程序
    同意作為證據，法院審酌該言詞陳述或書面陳述作成時之情
    況，認為適當者，亦得為證據；當事人、代理人或辯護人於
    法院調查證據時，知有第159 條第1 項不得為證據之情形，
    而未於言詞辯論終結前聲明異議者，視為有前項之同意，此
    亦據同法第159 條之5 規定甚明。查本件被告、檢察官於本
    院準備程序中均未就證據能力提出爭執，且迄於言詞辯論終
    結前，亦未就本院所調查之證據主張有刑事訴訟法第159 條
    第1 項不得為證據之情形，應認均已同意得作為本案之證據
    。從而，下述之證據資料縱有屬傳聞證據，且不符刑事訴訟
    法第159 條之1 至之4 之規定者，經本院審酌各該證據資料
    作成時之一切客觀情況，認無不適當之情事，均認有證據能
    力，合先敘明。
二、訊據被告甲○○對於其曾向台北富邦銀行新莊分行申請開立
    帳號000000000000號網路銀行（e-banking） 無摺帳戶，提
    供予居住在大陸地區、自稱「壽壽」之女子使用，嗣「壽壽
    」將該帳戶再提供予居住在大陸地區、真實姓名年籍不詳之
    人使用等情，固均坦承不諱，惟矢口否認有何幫助詐欺犯行
    ，辯稱：本案是「紀京凱」利用伊之帳戶去詐騙被害人乙○
    ○，與伊無關，乙○○自己疏未注意網路交易風險，伊不應
    為其負責云云。經查：
（一）被害人乙○○於96年1 月間，因遭自稱係成衣製造商之不
      詳之人透過電腦網路聯繫，向其兜售貨品，於答應訂購後
      ，依該不詳之人之指示，於96年1 月15日8 時5 分許，使
      用自動櫃員機轉匯27,493元，至被告提供之上開帳戶之事
      實，業據被害人乙○○於警詢（見偵卷第14、15頁）、偵
      訊（見偵卷第27頁）及本院審理時（見本院卷第25至29頁
      ）指證明確，並有台北富邦銀行存摺存戶內容查詢列印單
      、交易明細查詢各1 紙（見偵卷第9 、10頁）、自動櫃員
      機交易明細表影本1 紙、網路即時通列印資料影本3 紙（
      見偵卷第17至20頁）附卷可稽。而該不詳之人係事先與「
      壽壽」聯繫擬使用被告所提供之上開金融帳戶，於徵得「
      壽壽」之同意配合後，始指示被害人匯款至該帳戶，嗣於
      被害人匯款27,493元至該帳戶後，隨即由「壽壽」另匯款
      大陸地區人民幣6,000 元至該不詳之人所指定之「金融@
      家」網路銀行、收款人「紀京凱」、帳號00000000000000
      00000 號帳戶等情，亦有被告提出之網路交談網頁列印資
      料3 紙、手機簡訊列印資料6 紙、網路匯款資料2 紙（見
      偵卷第36至46頁）在卷可證。是該不詳之人於收取款項後
      ，非但未依約向被害人送貨，甚至藏匿無蹤，致被害人聯
      繫無著，顯見該不詳之人自始係佯以網路交易之手法，利
      用被害人不察，實行詐欺取財犯罪，甚為灼然。
（二）依被告於警詢時所供：我不知道「壽壽」的真名，也沒見
      過面，……我和「壽壽」商量這個帳戶（指被告提供之上
      開金融帳戶）可以作為生意上的應用，每次臺灣客人要買
      大陸商品，就要把錢匯到該帳戶內，「壽壽」看到我的帳
      戶裡面有錢進來，就可以發貨來臺灣，並給我手續費，每
      次手續費約是交易金額10% 左右（見偵卷第4 、5 頁）；
      復於偵查中具狀陳稱：被告職業為保全員，平時與另一大
      陸網友「壽壽」（帳號：kaCMII～壽壽）共同於網路上販
      賣鞋子、衣服等類之商品已經有一年多之時間，若有大陸
      之買家下單購買臺灣生產之商品，則由被告負責在臺灣購
      買該商品後寄給大陸買家，金額則由該大陸買家匯入與被
      告合作網友「壽壽」於大陸銀行開設之帳戶；反之，若有
      臺灣買家下單欲購買大陸生產之商品，則由「壽壽」負責
      購買該商品後寄給臺灣買家，臺灣買家將金額匯入被告於
      臺灣銀行開設之帳戶（即被告提供之上開金融帳戶），嗣
      再相互拆帳等語（見偵卷第31、32頁）。足認被告與「壽
      壽」僅係透過網路認識，未曾實際見面，彼此並非熟稔，
      然因貪圖手續費之利潤，及網路交易付款之便利性，竟將
      其上開帳戶提供予「壽壽」使用，且與「壽壽」約定，倘
      因「壽壽」從事交易而指示他人匯款新臺幣進入上開帳戶
      ，於被告抽取若干手續費後，餘款均歸「壽壽」所有；而
      「壽壽」亦提供其設於大陸地區之金融帳戶供被告使用，
      約定倘因被告從事交易而指示他人匯款大陸地區人民幣進
      入該「壽壽」提供之帳戶，於「壽壽」抽取若干手續費後
      ，餘款均歸被告所有，彼此帳戶內之金錢則隨時結算扣抵
      。又依被告於本院審理時所供：（問：「壽壽」會把你的
      帳戶提供給大陸哪些賣家，你是否知道？）因為兩岸間貨
      幣無法兌換，所以「壽壽」會把我的帳戶提供給要賣大陸
      貨品的大陸賣家。……（問：可否將帳戶裡的錢還給被害
      人？）被害人匯的錢已經用等價的人民幣交給大陸的賣家
      了等語（見本院卷第33、34頁），顯見被告除將上開帳戶
      提供予「壽壽」使用外，並容任「壽壽」將該帳戶再提供
      予其他不詳之人使用，而於該不詳之人指示他人匯款新臺
      幣進入上開帳戶，於扣除手續費後，旋由「壽壽」折算為
      大陸地區人民幣匯付給該不詳之人，再逕從被告所有、匯
      至「壽壽」提供帳戶內之人民幣扣抵。因此，雖本件被害
      人乙○○依不詳之人之指示，匯款27,493元至被告上開帳
      戶後，嗣察覺受騙而報警處理，經警通知台北富邦銀行暫
      時凍結該帳戶，該筆款項仍在被告帳戶內，惟因「壽壽」
      已將款項扣除手續費後，折算為人民幣6,000 元，另行匯
      款至該不詳之人所指定之「金融@ 家」網路銀行、收款人
      「紀京凱」、帳號0000000000000000000 號帳戶，已致該
      不詳之人輾轉取得所詐騙之款項，而屬既遂，且被告亦已
      同意「壽壽」匯予該不詳之人之款項，已從其所有之人民
      幣扣抵，而認定被害人乙○○所匯款項已屬其所有，從而
      始不願意將之返還予被害人。查在金融機構開設帳戶，一
      般係供作存戶個人資金流通之用，具有強烈之屬人性，倘
      任意將其帳戶提供予不相識之人使用，衡情極有可能遭利
      用作為詐欺取財之工具；況近年以來，利用網路交易要求
      被害人匯款至特定帳戶之詐財手法，社會上迭有所聞，而
      被告為具備通常智識程度之成年人，對此應無不知之理。
      被告與居住在大陸地區之「壽壽」素未謀面，對「壽壽」
      真實姓名年籍資料一無所悉，竟提供帳戶為「壽壽」所用
      ，且容任「壽壽」將該帳戶再提供予其他不詳之人使用，
      是被告主觀上對於其所提供之帳戶可能遭不詳之人利用作
      為詐欺取財犯罪之用，事前應足以預見，惟因貪圖手續費
      之利潤，及網路交易付款之便利性，仍自甘提供帳戶，且
      與「壽壽」約定上揭結算扣抵方法，顯有容認犯罪事實發
      生之本意。徵諸被告於本院審理時所供：（問：貨物有無
      交付是否不管？）是，我們不管買賣雙方之間的交易模式
      ，我們只管錢有無進來；（問：如果賣家是在騙人，你如
      何處理？）那是臺灣買家與大陸賣家之間的問題等語（見
      本院卷第31、33頁），堪認被告雖預見其帳戶有遭人利用
      作為詐欺取財工具之可能性，但自始至終均無防止犯罪發
      生之意思，其有幫助該不詳之人利用其金融帳戶實行詐欺
      取財犯罪之不確定故意，彰彰明甚。
（三）綜上所述，本件事證已臻明確，被告幫助詐欺取財之犯行
      洵堪認定，應依法論科。
三、按幫助犯之成立，行為人主觀上須有幫助故意，客觀上須有
    幫助行為，意即對於犯罪與正犯有共同之認識，而以幫助之
    意思，對於正犯資以助力，而未參與實施犯罪之行為者而言
    （最高法院75年度台上字第1509號、88年度台上字第1270號
    判決意旨參照）。本件被告將其金融帳戶提供予居住在大陸
    地區、真實姓名年籍不詳、自稱「壽壽」之成年女子使用，
    並容任「壽壽」將該帳戶再提供予其他不詳之人使用，供該
    不詳之人作為實行詐欺取財犯罪之取款工具，顯係基於幫助
    他人實行詐欺取財犯罪之意思，且所為提供金融帳戶之行為
    ，亦屬刑法詐欺取財罪構成要件以外之行為。是核被告所為
    ，係犯刑法第30條第1 項、第339 條第1 項之幫助詐欺取財
    罪。其係幫助他人犯罪，爰依刑法第30條第2 項規定減輕其
    刑。爰審酌被告前無任何犯罪科刑紀錄，有臺灣高等法院被
    告前案紀錄表可稽，素行尚佳，惟其任意提供金融帳戶給不
    詳之人使用，所為已影響社會正常交易安全，增加被害人尋
    求救濟之困難，並使犯罪之追查趨於複雜，兼衡其犯罪之動
    機、目的、手段及犯後飾詞卸責，未見悔意等一切情狀，量
    處如主文所示之刑，並諭知如易科罰金之折算標準，以示懲
    儆。末按，本件被告犯罪時間係於96年4 月24日以前，合於
    中華民國九十六年罪犯減刑條例所定之減刑條件，爰依該條
    例規定減刑之，並諭知如易科罰金之折算標準。
據上論斷，應依刑事訴訟法第299 條第1 項前段，刑法第30條、
第339 條第1 項、第41條第1 項前段，刑法施行法第1 條之1 第
1 項、第2 項前段，中華民國九十六年罪犯減刑條例第2 條第1
項第3 款、第7 條、第9 條，判決如主文。
本案經檢察官沈志成到庭執行職務。
中　　華　　民　　國　　96　　年　　8 　　月　　16　　日
                  刑事第十五庭  審判長法　官　陳鴻清
                                    　法　官　劉安榕
                                    　法　官　朱嘉川
以上正本證明與原本無異。
如不服本判決應於送達後10日內向本院提出上訴狀。
                                      書記官　陳聖儒
中　　華　　民　　國　　96　　年　　8 　　月　　24　　日
附錄本案論罪科刑法條：
中華民國刑法第339 條：
意圖為自己或第三人不法之所有，以詐術使人將本人或第三人之
物交付者，處5 年以下有期徒刑、拘役或科或併科1 千元以下罰
金。
以前項方法得財產上不法之利益或使第三人得之者，亦同。
前二項之未遂犯罰之。
